【裁判字號】    98,訴,2010
【裁判日期】    981231
【裁判案由】    毒品危害防制條例
【裁判全文】
臺灣臺北地方法院刑事判決              98年度訴字第2010號
公  訴  人  臺灣臺北地方法院檢察署檢察官
被      告  甲○○
上列被告因違反毒品危害防制條例案件，經檢察官提起公訴（98
年度毒偵字第2899號），被告於準備程序中就被訴事實為有罪之
陳述，經本院合議庭裁定改行簡式審判程序審理，判決如下：
    主    文
甲○○施用第一級毒品，累犯，處有期徒刑柒月；又施用第二級
毒品，累犯，處有期徒刑伍月，扣案如附表編號一所示之物沒收
銷燬之，扣案如附表編號二所示之物沒收。應執行有期徒刑拾月
，扣案如附表編號一所示之物沒收銷燬之，扣案如附表編號二所
示之物沒收。
    事    實
一、甲○○前因施用第二級毒品安非他命案件，經臺灣士林地方
    法院於89年8月10日以89年度毒聲字第1600號裁定送觀察、
    勒戒後，認無繼續施用毒品之傾向，經臺灣士林地方法院檢
    察署檢察官以90年度毒偵字第435號、90年度毒偵緝字第52
    號不起訴處分確定。復因施用毒品案件，依臺灣板橋地方法
    院90年度毒聲字第4693號裁定，送臺灣臺北看守所附設勒戒
    處所觀察、勒戒後，認有繼續施用毒品之傾向，經臺灣板橋
    地方法院檢察署以90年度毒偵字第3990號起訴，並經法院裁
    定強制戒治，而於91年10月25日因停止其處分而出監，起訴
    部分經臺灣板橋地方法院以91年度易字第828號判決判處有
    期徒刑5月確定；又因偽造有價證券案件，經臺灣士林地方
    法院以91年度訴字第577號判決判處有期徒刑3年6月，上開2
    罪，經臺灣士林地方法院以92年度聲字第853號裁定應執行
    有期徒刑3年10月確定，並與前案殘刑接續執行，嗣於96年2
    月8日假釋出監付保護管束，並於96年5月14日保護管束期滿
    ，未經撤銷假釋，其未執行之刑，以已執行論。復於98年間
    再因施用毒品案件，遭臺灣板橋地方法院以98年簡字第3759
    號判處有期徒刑4月確定，並於98年7月21日易科罰金執行完
    畢。
二、詎甲○○仍不知悔改，竟分別基於施用第一級毒品及第二級
    毒品之犯意，於98年9月23日中午時，駕駛車牌號碼GK-9577
    號自小客車停置在台北市中山區○○○路522號旁，在車內
    分別以將海洛因置於香菸內點燃後吸食之方式施用海洛因1
    次，及以將甲基安非他命加入其所有如附表編號二所示之吸
    食器內，在下點火燃燒，以鼻吸煙霧之方式，施用第二級毒
    品甲基安非他命1次。嗣於同日下午4時許，因員警循線追查
    竊盜與強制猥褻案件而在上址為警查獲，並扣得如附表所示
    之物等物，經警採集其尿液送驗結果，呈嗎啡、安非他命、
    甲基安非他命陽性反應，始查知上情。
三、案經臺北市政府警察局大安分局報請臺灣臺北地方法院檢察
    署檢察官偵查起訴。
    理  由
一、認定犯罪事實所根據之證據及理由：
（一）被告甲○○於本院審理中自白上開犯罪事實等語明確（見
      審卷第56頁、第58頁）。
（二）有臺北市政府警察局偵辦毒品案件尿液檢體委驗單影本、
      台灣尖端先進生技醫藥股份有限公司濫用藥物檢驗報告影
      本各1紙（見98年度毒偵字第2899號卷第57頁、第56頁）
      在卷可稽。
（三）復有附表編號一所示之第二級毒品甲基安非他命1包扣案
      可佐。而經送往臺北市政府警察局刑事鑑識中心鑑定結果
      ，確屬第二級毒品甲基安非他命乙節，有該中心於98年11
      月19日北市鑑毒字第237號鑑定書在卷可憑（見審卷第42
      頁）。
（四）另有如附表編號二所示之物扣案可佐。
（五）另關於被告有毒品前案紀錄之執行情形，有刑案資料查註
      紀錄表、全國施用毒品案件記錄表、台灣高等法院被告前
      案紀錄表1份在卷可稽。
（六）關於本件被告係於強制戒治執行完畢釋放後五年後再犯，
      公訴人起訴程序是否符合法定程序要件，茲說明如下：
    1.按毒品危害防制條例於92年7月9日修正公布，自93年1月9
      日施行，其中第20條、第23條將施用毒品之刑事處遇程式
      區分為「初犯」、「5年內再犯」、「5年後再犯」。依其
      立法理由之說明：「初犯」，經觀察、勒戒或強制戒治，
      應為不起訴處分或不付審理之裁定；經觀察、勒戒或強制
      戒治執行完畢釋放後，「5年內再犯」者，因其再犯率甚
      高，原實施之觀察、勒戒及強制戒治既已無法收其實效，
      爰依法追訴或裁定交付審理。至於經觀察、勒戒或強制戒
      治執行完畢釋放後，「5年後再犯」者，前所實施之觀察
      、勒戒或強制戒治已足以遮斷其施用毒品之毒癮，為期自
      新及協助其斷除毒癮，仍適用「初犯」規定，先經觀察、
      勒戒或強制戒治之程式。從而依修正後之規定，僅限於「
      初犯」及「5年後再犯」二種情形，始應先經觀察、勒戒
      或強制戒治程序。倘被告於5年內已再犯，經依法追訴處
      罰，縱其第3次（或第3次以上）再度施用毒品之時間，在
      初犯經觀察、勒戒或強制戒治執行完畢釋放5年以後，已
      不合於「5年後再犯」之規定，且因已於「5年內再犯」，
      顯見其再犯率甚高，原實施觀察、勒戒或強制戒治，已無
      法收其實效，即應依該條例第10條處罰（最高法院97年度
      第5次刑事庭會議決議參照）。
    2.經查，被告前因施用毒品案件，經臺灣士林地方法院於89
      年8月10日以89年度毒聲字第1600號裁定送觀察、勒戒，
      因認無繼續施用毒品之傾向，於90年4月4日執行完畢釋放
      出所，並經臺灣士林地方法院檢察署檢察官以90年度毒偵
      字第435號、90年度毒偵緝字第52號為不起訴處分；復於
      90年度因毒品案件，由臺灣板橋地方法院90年度毒聲字第
      4693號裁定，送臺灣臺北看守所附設勒戒處所觀察、勒戒
      後，認有繼續施用毒品之傾向，經臺灣板橋地方法院檢察
      署以90年度毒偵字第3990號起訴並送戒治，並於91年10月
      25日因停止其處分而出監，起訴部分經臺灣板橋地方法院
      以91年度易字第828號判決判處有期徒刑5月確定等情，有
      臺灣高等法院被告前案紀錄表1份在卷可考，是被告本案
      施用毒品之犯行已屬「三犯」，雖被告犯本案之時間，距
      離前開觀察、勒戒執行完畢已逾5年，惟被告在上開觀察
      、勒戒執行完畢後之5年內，既已再犯施用毒品罪，並經
      追訴、處罰，揆諸前揭說明，縱其此次三犯之時間，已於
      初犯觀察勒戒及二犯強制戒治執行完畢釋放後逾5年，但
      因其曾於「5年內再犯」，顯見其再犯率甚高，原實施觀
      察、勒戒或強制戒治，已無法收其實效，因此本件公訴人
      起訴程序符合上開規定，被告本次之施用第一、二級毒品
      犯行，依法本院自得予以審判，附此敘明。
（七）綜上，被告之自白核與事實相符，應堪採信。本案事證已
      臻明確，被告前揭犯行洵堪認定。
二、論罪科刑之理由：
（一）按海洛因、甲基安非他命各係毒品危害防制條例第2條第1
      項第1款、第2款所規定之第一、二級毒品，故核被告所為
      ，係犯毒品危害防制條例第10條第1項、第2項之施用第一
      、二級毒品罪。又其因施用而持有第一、二級毒品之低度
      行為，應為其施用毒品之高度行為所吸收，不另論罪。
（二）被告所犯上開二罪，犯意各別，行為互殊，應予分論併罰
      。
（三）查被告有事實欄一所載之犯罪前科執行情形，有臺灣高等
      法院被告全國前案紀錄表、臺灣高等法院前案案件異動查
      證作業在卷可稽，其受有期徒刑執行完畢後，5年內再犯
      有期徒刑以上之本罪，為累犯，均應依刑法第47條第1項
      之規定，加重其刑。
（四）量刑理由之說明：
      爰審酌被告於受觀察、勒戒、強制戒治後，猶另萌施用毒
      品之犯意，三犯施用毒品，顯見其戒除毒癮之意志薄弱，
      且未衷心悛悔，漠視法令之禁制，恣意濫用藥品，其行為
      甚為可訾，惟念及其施用毒品只係戕害其自己身心，並無
      加害他人，且其犯後坦承犯行，態度尚稱良好，併參酌其
      毒品尿液檢體毒品反應指數、及其犯罪動機、目的、手段
      等一切情狀，爰分別量處如主文所示之刑，並定其應執行
      之刑，以資懲儆。
（五）沒收部分：
      又扣案之如附表編號一所示之物，經鑑定結果檢出第二級
      毒品甲基安非他命成分，已認定如前，不問屬於犯人與否
      ，應依毒品危害防制條例第18條第1項前段之規定沒收銷
      燬之。又扣案之如附表編號二所示之吸食器1組，係被告
      所有供（但非專供）施用毒品所用之物乙節，業經被告自
      承在卷，應依刑法第38條第1項第2款規定宣告沒收。
三、應適用之法條：
    刑事訴訟法第273條之1、第299條第1項前段，毒品危害防制
    條例第10條第1項、第2項、第18條第1項前段，刑法第11條
    前段、第38條第1項第2款、第47條第1項、第51條第5款、第
    9款，判決如主文。
本案經檢察官張世和到庭執行職務。
中    華    民    國    98    年    12    月    31    日
                  刑事第十一庭  法  官  顧正德
上正本證明與原本無異。
如不服本判決應於收受送達後10日內向本院提出上訴書狀，並應
敘述具體理由；其未敘述上訴理由者，應於上訴期間屆滿後20日
內向本院補提理由書（均須按他造當事人之人數附繕本）「切勿
逕送上級法院」。
                                書記官  郭錦賢
中    華    民    國    99    年    1     月    4     日
附表：
編號一：第二級毒品甲基安非他命壹包（總毛重3.63公克，總淨
        重3.07公克，合計驗餘淨重：3.06公克）。
編號二：甲基安非他命吸食器壹組。
毒品危害防制條例第10條
施用第一級毒品者，處 6 月以上 5 年以下有期徒刑。
施用第二級毒品者，處 3 年以下有期徒刑。

司法院資訊處製作；財團法人民間司法改革基金會備份。
